【裁判字號】    95,訴更,1
【裁判日期】    950505
【裁判案由】    清償債務
【裁判全文】
臺灣臺中地方法院民事判決  95年度訴更字第1號
原      告  乙○○
被      告  甲○○
訴訟代理人  林開福    律師
當事人間請求清償債務事件，經台灣高等法院台中分院發回更審
，本院於95年4月21日言詞辯論終結，判決如下：
    主    文
原告之訴及其假執行之聲請均駁回。
訴訟費用由原告負擔。
    事實及理由
一、本件原告起訴主張：
  (一)原告與被告係兄弟，被告竟於父親年老體衰，患有老年痴呆
    症，與其共同生活期間，除於84年間逕將父親名下一筆土地
    偽造文書逕行出售；得款新台幣（下同）3千餘萬元據為己
    有外，在父親87年逝世前，更將父親存款、黃金、美鈔予以
    侵占一空，原告於處理遺產時，到處查詢，知悉被告不法所
    得在6千萬元以上。
  (二)嗣原告仍要求被告應為合理交代，否則，將訴之於法，因被
    告自知不法，且係國軍軍官，仍同意將原告應繼分返還原告
    ，然後均推三拖四，先稱願返還一半3千萬元，嗣後又叫價
    稱願交還1,200萬元，然卻不履行，毫無解決誠意。
  (三)原告不得已與被告約定，與友人殷柳樹於93年2月20日（應
    為24日）晚至被告住所，要求被告應誠意解泱，近3小時商
    談中，被告見原告近況不佳，竟違背前議，一再殺價，最後
    稱願返還原告540萬元，其願於2個月內分期付清，原告為求
    不傷兄弟情誼，且不願再與被告如此撕耗，乃答應所求，被
    告以其計已售，急忙自書120萬元、420萬元保管條二紙交予
    原告，以示誠信。
  (四)不意原告依約於93年2月25日至約定地點向其收取第一期款
    120萬元，被告並未到場，僅以手機連絡，而要求僅給予240
    萬元或120萬元，原告忿其二、三其德，請至地方警察機關
    、憲調單位或法院由其擇其一解決，被告不敢回應，又恐原
    告對其不法提出告訴，竟先下手為強，捏造原告夥同三、四
    位地下錢莊之人恐嚇、脅迫其簽署保管條提出刑事告訴，以
    求自保。
  (五)案經刑事法院調查，其雖串通其妻到庭偽證，然所訴顯與事
    實不符，一、二審均諭知原告無罪確定在案。被告為無法遂
    其所慾，而對原告欲除之而後快之不法行為，實天地所不容
    ，人神所共憤。
  (六)因依法先就被告應付第一期款120萬元訴請給付。
  並聲明：求為判決：
  (一)被告應給付原告120萬元及自93年2月26日起至清償日止，按
    中央銀行放款利率計算之利息，並按每1萬元每日20元計算
    之違約金。
  (二)訴訟費用由被告負擔。
  (三)原告願供擔保，請准宣告假執行。
二、被告則辯以：
  (一)、本件原告係本於「保管條」之法律關係為本件請求，而該
      保管條雖記載「茲向＿＿代保管之新台幣壹佰貳拾萬元整
      」云云。惟(1)該保管條並未記載係向何人代保管金錢，已
      無法證明該所謂「寄託人」為原告。事實上，該保管條被
      告係遭與原告同來三名男子中自稱姓張之帶頭男子之恐嚇
      而簽交予該男子（原告則在旁幫腔），該男子並將原告積
      欠錢莊所簽立之本票三紙、現金借支單一紙交予被告（被
      證一，此詳後述），故系爭保管條根本非簽交予原告，原
      告何得本於系爭保管條主張權利。(2)又被告從未替原告或
      任何其他人保管過任何金錢。如原告主張有此事實，請原
      告就「有交付款項予被告保管」之事實負舉證責任。(3)況
      由被證二之94年2月26日（即系爭保管條所載所謂還款日
      之翌日）電話錄音譯文中（按：此為原告及其同夥自稱姓
      張男子與被告之對話，此譯文為原告於刑案中所不爭執）
      ，原告就系爭款項一再表示「現在是你（指被告）欠別人
      錢」、「你跟人家要處理，不是跟我（指原告）要處理嘛
      ！」、「現在是你跟人家要處理！是你欠人家錢！」「這
      不是我跟你的問題！你現在是跟人家的問題！」云云可知
      ，原告除已自認其非該保管條上之所謂「寄託人」外，亦
      已自認被告確未積欠伊任何債務。
  (二)、至原告所提之所謂「侵占家產」云云，除均非事實外，亦
      與其所提本訴之訴訟標的無關。
    (1)倘原告主張被告有所謂積欠伊「家產」云云，應另行起訴
      ，與系爭返還係管物之訴訟標的無涉，合先敘明。
    (2)被告否認有積欠原告任何「家產」，此請原告負舉證責任
      。況原告所謂之「侵占家產」，應係指兩造之父生前處分
      父自己財產之行為。惟此縱為屬實（被告否認之），亦屬
      父生前之處分行為（而非被告之行為），且為父生前之有
      權處分行為，任何人均無權干涉，亦無所謂侵害原告之應
      繼分可言（父未過世前，其子女並無所謂應繼分之問題）
      ，原告指為侵害其之應繼分云云，容有誤會。
    (3)況兩造早於父過世（87年間）後之88年10月18日即就父親
      之全部遺產立有「協議書」（被證三）。此協議自有拘束
      兩造之效力，兩造應依此協議書，行使權利及負擔義務，
      而不得捨此協議書，而另事主張。故原告捨此協議書，而
      謂被告有所謂侵害遺產云云，已顯屬無據。又依該協議書
      之約定：原告取得協議書內所載房屋土地之所有權；
      原告應給付被告120萬元。亦即依該協議書，被告不但未
      積欠其所謂遺產，且原告尚須給付被告120萬元（至今未
      付），益徵被告無所謂積欠原告家產可言，反係原告尚積
      欠被告120萬元。
    (4)原告復謂：「兩造於88.10.18所立協議書，原告於年底委
      任代書處理家產時已發覺，與被告談判時，原告要求3000
      萬元，被告同意該120萬元免除外，尚給付原告1,000萬元
      ，兩造始成立協議，此由原告辦理上開土地移轉登記與原
      告所有名義後，以被告性格自始未催索，足證被告於兩造
      成立被告給付原告1000萬元時已表明放棄請求。」云云。
      惟查：原告上開所述純屬子虛，此由其所述，與其起訴
      狀所載；兩相矛盾（請見起訴狀第l頁倒數第3行起。起訴
      狀所述亦非事實），即足為證。又依上開協議書（被證
      3）第4條之約定，被告同意將座落台北市○○區○○段二
      小段547號土地（被證4，被告持份3分之l），過戶予原告
      ，然原告須給付被告120萬元（含原告先前向被告之借款
      50萬元）。被告並於簽立該協議書之同時，將過戶所需文
      件，交付予原告（請見該協議書之第5條）。亦即在原告
      過戶上開土地完畢前，被告尚無法請求原告給付120萬元
      。查原告一直遲不辦理過戶手續，被告係於本件案發（93
      年2月24日）後之94年12月22日，向台北市建成地政事務
      所查詢，始知原告遲至93年8月l9日始辦畢過戶手續（被
      證5）。故原告謂其辦妥上開土地之過戶登記後，被告自
      始未催索該120萬元，足證被告已放棄請求云云，更屬無
      稽。被告係遭原告夥同張姓男子等人以加害生命身體脅
      迫，為避免身家性命受害，不得已始於電話中向原告表示
      （當時該張姓男子與原告在一起）：「現在手上這120萬
      ，我手上這120萬我也給你（按：由此亦足證被告先前未
      曾同意拋棄此債權），你把那二張東西（按：即系爭交給
      張姓男子之保管條）給我，你說可以，還是不可以」。況
      縱依此表示，其前提及對價亦係「系爭兩張保管條」之給
      付，而非無償。且此表示（對話要約），亦因原告未立時
      承諾，而失其拘束力（請參民法第156條）。此外，被
      告從未曾主張以上開協議書所載之120萬元債權作為抵銷
      ，此觀諸卷附之「上訴理由狀」第10頁倒數第8行起即明
      。原告謂被告曾作此主張，亦顯有違誤。
    (5)本件刑案之認定，容有違誤。
      本件之事實經過：
        原告前於93年2月24日l9時50分許（原告之起訴狀上係
        記載93年2月20日云云，並非事實。），夥同不詳姓名
        年籍之三名成年男子，一同至被告位於台中市西屯區美
        滿東3巷6弄15號住處，向被告表示伊欠地下錢莊錢，該
        三名男子是地下錢莊的人，要被告替伊還錢。該三名男
        子中帶頭自稱姓張者並向被告恫嚇稱，如被告不簽渠等
        所帶來之「保管條」，要使被告斷手斷、身上二個洞
        、掛了等語（原告則在旁幫腔），並踢桌作勢毆打狀，
        態度甚為兇惡，致被告心生畏懼，不得不在渠等預先準
        備之系爭保管條上簽名，並依渠等之迫令，書立金額「
        壹佰貳拾萬元」、到期日「93年2月25日」、還款地點
        「下午3點準特麥當勞逢甲店。現金」等。然事實上，
        被告並未積欠原告或任何其他人債務，亦未代原告或任
        何其他人保管任何金錢或物品。故93年2月25日，被告
        自未依原告及該三名男子指定之時間、地點，至麥當勞
        逢甲店交付120萬元。93年2月26日，被告打電話與原告
        聯絡，前述三名男子中帶頭自稱姓張之男子不斷插入兩
        造間之談話，除口出穢言咒罵被告，並以「我只有耐心
        給你一分鐘喔！你給我搞清楚喔！做掉你！操你媽的Ｂ
        ！你知道有什麼下場嗎？」「我就是要你進棺材！」、
        「你不要讓我遇到你！」、「你會不得好死，老天爺不
        會放過你！」等語恐嚇被告，原告亦在旁幫腔助勢，此
        有電話錄音及譯文為證（此譯文為原告於刑案中所不爭
        執，請見被證二），益見系爭保管條確實係在原告及上
        開三名男子之脅迫下所簽立，被告實未積欠原告或其他
        人任何債務，亦未代原告或其他人保管任何金錢或物品
        。
      本件之刑案判決就具關鍵性之上開錄音譯文，雖謂：「
        觀諸該份電話通話錄音譯文，除被告（即本件原告）及
        告訴人（即本件被告）之對話外，尚有一名不詳男子之
        談話，惟該不詳男子於電話中並未暴露其身分，亦未自
        稱姓張，更未承認其於2月24日晚上有到告訴人住處，
        雖該不詳男子於電話中屢對告訴人口出恐嚇之言詞，然
        均係於被告及告訴人對話時主動插話，被告於電話中則
        未對告訴人出言恐嚇，故要難僅以該不詳男子於電話中
        有對告訴人出言恐嚇之情事，急遽認被告與該不詳男子
        有何犯意之聯絡及行為之分擔，亦難憑以認定該不詳男
        子於2月24日晚上曾到告訴人住處。」云云。惟其認定
        完全與事證不符，茲分述於後。
      按「檢察官不起訴處分，無拘束民事訴訟之效力，又刑
        事判決所為事實之認定，於獨立民事訴訟之裁判時，本
        不受其拘束，原審斟酌全辯論意旨及調查證據之結果，
        依自由心證，為與刑事判決相異之認定，不得謂為違法
        。」最高法院41年台上字第1307號判例載有明文。
      次按，原告係於94年2月24日（夥同另三人）至被告家
        中，及被告於該日所簽立（被迫）之兩張保管條，其中
        一張之付款日為94年2月25日，暨卷附之錄音帶之錄音
        時間為94年2月26日等情，為刑案判決及原告所不否認
        ，合先敘明。既如此，則由該錄音帶譯文第l頁及第6頁
        ，該自稱姓張之男子恐嚇稱：「操你媽的Ｂ！哪位？你
        敢呼嚨我！」（按：即耍我、欺騙我之意）、「我們等
        你，等到25日，從昨天到現在24小時了」、「昨天約的
        時間你沒來」等語，即足證該錄音中之男子於94年2月
        24日確在被告家中，被告並聽出其即為該自稱姓張之帶
        頭男子（至於其是否  真的姓張，並非重要），否則其
        何有可能為前開之「你敢呼嚨我」（按：若沒見過面，
        何來之呼嚨）、「我們等你，等到25日，從昨天到現在
        24小時了」、「昨天約的時間你沒來」（按：若2月24
        日該男子不在被告家中，何來之「昨天（即25日）約的
        時間你沒來，我們等你，從昨天到現在24小時了」可言
        ）等言語。準此，上開刑案判決謂「無法依該錄音譯文
        而認該不詳男子於2月24日晚上曾到告訴人住處」云云
        ，其採證確顯違經驗及論理法則。
      再者，該名自稱姓張男子於上開電話中，確多次使用激
        烈之恐嚇用語（此為刑案判決所同認）：
        錄音帶譯文第3頁
        張：「我現在－我只有耐心給你一分鐘喔！你給我搞清
            楚喔！做掉你！操妳媽的Ｂ！你知道有什麼下場嗎
            ？」
        光：「你不要再這樣叫好不好，你這樣讓我很擔心！我
            安全有危險！」
        張：「我就要讓你擔心啊！」
        光：「我擔心我安全！」
        張：「我就是要讓你進棺材！我就是要讓你進棺材！操
            妳媽的Ｂ！」
        光：「我會失控...」
        張：「操妳媽的Ｂ！你害怕而已喔！我會讓你害怕而已
            嗎？」
        則衡諸常情，該名男子倘如原告所辯，係其偶遇之舊識
        ，且與被告未曾見過面，則何有可能對被告為前開憤怒
        、激烈之恐嚇用語，益徵原告前開所辯並非事實，該名
        男子確為94年2月24日其所夥同前來之男子無訛。
      原告復辯稱：94.02.24當天並無所謂錢莊之人與伊同往
        ，只有伊與被告談，被告答應分期付款給錢，並簽「代
        保管金錢契約書」（即保管條）予伊云云。惟查，倘原
        告前開所辯為實，則其於前開錄音中，何有可能一再表
        示：「我（即原告）現在沒辦法，因為這個事啊，你（
        即被告）這樣搞，現在不是我跟你事。」「…現在是你
        欠別人錢」「不不！那不是你跟我的問題嘛！你不要把
        你跟我，你跟他的問題扯不完」「那現在我跟你講，你
        要在這樣弄下去的話，那我告訴你，我沒辦法幫你忙。
        」等語。足證94.02.24當天，原告確有夥同所謂錢莊之
        人前來（否則何來之「現在不是我跟你事」「…現在是
        你欠別人錢」可言），該所謂錢莊之人確有脅迫被告簽
        立該「保管條」，且該「保管條」亦係由該所謂錢莊之
        人取走無訛。
      此外，由以下事證，亦足認93年2月24日當天，確有自
        稱錢莊之人在場；且逼迫被告應替原告還債。
       (a)原告所簽如被證一之本票三紙、現金借支單一紙，係
          原告向他人借款時所簽交予他人，為其所不否認。故
          該本票等自應在該他人（即債權人）處，而不可能在
          原告（即債務人）手中。倘當天該債權人並不在場，
          則被告應無可能拿到該本票等。惟被告於93年2月24
          日當天卻能取得上開本票等，足見被恐嚇當天，除原
          告外，原告之債權人（即所謂錢莊的人）亦在場，且
          上開本票等，即係該債權人（即所謂錢莊的人）恐嚇
          被告簽交保管條代原告還債時，所交付予被告。故原
          告謂只有兩造在場，且該保管條係原告所交予被告云
          云，顯非事實。
       (b)倘93年2月24日當天只有兩造商談，且倘如原告所稱
          ，被告已承認欠其所謂家產，則在原告係要求被告還
          錢而非向被告借錢之情況下，其何須「提出其欠他人
          之本票等」，更何有可能將該本票等之原本交予被告
          （該本票等原本係該自稱錢莊之人所拿出）。足見當
          天確有自稱錢莊之人在場，該本票等亦係該自稱錢莊
          之人所拿出，以證明原告確欠渠等錢，並於被告被迫
          簽立保管條時，應被告之請求交付予被告。
      94.02.24當天，原告係向被告偽稱：其係受與其同來之
        三名錢莊男子討債云云。惟事實上，原告與該三名男子
        ，實係串通好之共犯。
       (a)原告自警詢時起，即一再掩護與其同來之男子，此由
          其於警詢中，除不肯供出與其同來者共有三人外，並
          偽稱與其同來者為一名「綽號叫阿霖，真實姓名記不
          清楚」之男子（按：事後查證該名男子竟為其之官校
          同學殷柳樹，其之姓名中亦無任何「霖」字，從而何
          來之「綽號叫阿霖，真實姓名記不清楚」可言）即足
          為證。此外，由原告於  鈞院刑庭所辯：該電話錄音
          中之男子非自稱姓張男子云云，亦足證原告始終掩護
          與其同來之人，則倘原告為錢莊（原告向被告偽稱與
          其同來者為錢莊的人）脅迫下之被害人，何有可能如
          此。
       (b)此外，由原告於前開錄音中，不但無絲毫害怕之情，
          反而配合該張姓男子威脅被告付款，例如，原告對被
          告稱：「你告訴我你怎麼處理嘛，或是你不要處理，
           一句話。」「不是說拿一點，現在是你欠別人錢嘛
          。」（按：如果94.02.24當天，只有原告與被告，何
          來之所謂被告欠別人錢？）「那你思考，包括你所有
          的前途和其他，那我只講到這裡。」「那現在我跟你
          講，你要在這樣弄下去的話，那我告訴你，我沒辦法
          幫你忙。」「那你現在，你現在重點講出來嘛，那你
          現在要怎麼處理，那你準備好了，放那裡？那怎麼去
          拿？那就是那麼簡單嘛，對不對，你不要扯了半天不
          是重點」等語，在在足證原告並非所謂錢莊脅迫下之
          被害人，而係共犯無訛。
      綜上，93年2月24日當晚確有原告所帶自稱錢莊之人在
        場，系爭保管條亦係在渠等之恐嚇脅迫下所立，而原告
        則與該自稱錢莊之人有犯意聯絡等情無訛。上開刑案判
        決與此相異之認定，誠有違誤，且依上判例意旨，該刑
        案判決亦無拘束  鈞院之效力，為此敬請鈞院明鑑，賜
        為重新認定，以還被害人（即被告）公道，無任感荷！
      按「因侵權行為對於被害人取得債權者，被害人對該債
        權之廢止請求權，雖因時效而消滅，仍得拒絕履行。」
        民法第198條定有明文。退步言之，縱認原告因上開侵
        權行為而對被告取得系爭債權（原告並未取得系爭保管
        條之債權，理由已如前述），被告亦依上開法文，請求
        原告予以廢止，並為拒絕履行之意思表示。
    (6)再退萬步言，縱認原告仍得本於系爭保管條而為本件請求
      （被告嚴正否認之），被告亦以原告所積欠如被證一面額
      120萬元之本票債務（即原告應給付被告120萬元及自91年
      12月31日起至清償日止按年息百分之六計算之利息），於
      同額之範圍內主張抵銷。
    (7)綜上，原告之本件請求，確屬無據。
    答辯聲明：求為判決如主文所示。
三、查原告乙○○與被告甲○○係同胞兄弟，原告主張其從陸軍
    幼校七年制官校畢業後，即在金門、馬祖、台北、高雄---
    等外地服役，鮮少回家與其弟即被告甲○○同居之父親陳植
    移相聚，其父於87年底逝世，逝世前，被告即將其父土地變
    賣，存款、黃金、美鈔搜括，偽造文書侵占一空，彼父逝世
    後，回家處理善後，查悉其父所有坐落南投縣草屯鎮○○段
    277地號價值4千萬元土地於84年間為被告變賣，不到二年即
    將此鉅款用磬。88年10月18日兩造立分割遺產協議書時，被
    告並未將上開處分之遺產列入，嚴重侵害到原告之應繼分。
    因資金週轉，曾簽三紙本票及一紙現金借支單向地下錢莊舉
    債。93年2月24日與友人殷柳樹至台中市美滿東3巷6弄15號
    被告甲○○住處，與其商談遺產問題，被告見原告近況不佳
    ，一再殺價，願以540萬元返還原告，分兩期給付，立下93
    年2月25日付120萬元、93年4月5日付420萬元兩紙保管條予
    原告。不意被告未依約於93年2月25日下午3點至麥當勞逢甲
    店付第1期款120萬元，爰依保管條約定，提起本訴，請求被
    告給付120萬元及其利息、違約金。
四、是本件爭點在於被告因何立保管條？保管條立給誰？被告有
    無為原告保管系爭540萬元款項？經查：
  (一)查兩造之父陳植移於87年12月26日死亡，兩造於88年10月18
    日訂立協議書，分割遺產，坐落台北市○○街66巷22弄4號
    房屋一棟歸乙○○繼承取得，其基地陳植移1/3應有部分亦
    歸乙○○取得，甲○○就基地1/3應有部分移轉予乙○○時
    ，乙○○須付120萬元補償金予甲○○；其父所有有價證券
    及現金均歸甲○○取得。
    而原告主張其父所有坐落南投縣草屯鎮○○段277地號土地
    係於84年4月7日賣予訴外人簡唐菊，此為其父生前之處分行
    為，該筆土地自非遺產，自無侵害原告應繼分之問題，且原
    告常年在外，未盡扶養義務，縱被告取得大部分價款，因彼
    父一直與被告同居，老年人生活起居、醫療看護、花費不貲
    ，端賴被告照顧，於情、於理、於法，無可厚非。依前揭協
    議書約定，草屯那塊土地變賣之現金亦歸被告取得。又依民
    法第1173條規定，繼承人中有在繼承開始前，從被繼承人受
    財產之贈與者，為期共同繼承人間之公平，應由其應繼分中
    扣除之。惟吾國民法僅限於結婚、分居或營業所受之贈與，
    始予歸扣。本件被告取得草屯鎮○○段277號土地變賣大部
    分價款之贈與，應為扶養費支付之歸墊，自不為歸扣之標的
    。
  (二)被告主張原告前於93年2月24日19時50分許，夥同三名地下
    錢莊男子，至台中市西屯區美滿東3巷6弄15號被告住處，稱
    其欠地下錢莊錢，該地下錢莊人要被告替原告還錢，該三名
    男子中帶頭自稱姓張者並向被告恫嚇稱，如被告不簽渠等所
    帶來之「保管條」，要使被告斷手、斷、身上二個洞、掛
    了等語（原告則在旁幫腔），並踢桌作勢毆打狀，態度甚為
    兇惡，致被告心生畏懼，不得不在渠等預先準備之系爭保管
    條上簽名，並依渠等之迫令，書立金額「壹佰貳拾萬元」、
    到期日「93年2月25日」，還款地點「下午3點準時麥當勞逢
    甲店。現金」。另紙金額「肆佰貳拾萬元」，到期日「93年
    4月5日」，被告將系爭兩紙保管條交付給張姓男子，他亦將
    原告向地下錢莊借錢所立之三紙本票、一張現金借支單之債
    權憑證交付給被告作為憑據。但被告並未積欠原告或其他任
    何人債務，亦未代原告或任何其他人保管任何款項，故未依
    原告及該三名男子指定之時間、地點，至麥當勞逢甲店交付
    120萬元。經查93年2月24日晚上在場之證人被告之妻王慶玲
    於偵查時證稱：「當天被告（乙○○）帶三個人進來，被告
    說甲○○欠他錢，要甲○○還錢，那三人就表示被告欠他們
    錢，所以把他押過來，要甲○○還錢，他們很兇，叫我不要
    插手」。嗣於刑案原審審理時供稱：「當天被告及三名成年
    男子（指認到庭證人殷柳樹為其中一人，並稱主事者自稱姓
    張）進來後，被告要求甲○○幫忙還錢，被告表示他被錢莊
    的人押過來，被告說甲○○欠他錢，所以要甲○○幫他還錢
    ，被告說錢莊的人要斷被告手、，姓張的很兇，被告當場
    說他過不了今天。」於刑案二審審理時王慶玲供稱：「姓張
    的跟我們說他的耐心有限，造成我們恐懼，當時我們極度恐
    慌，－－－－」。是被告是在被脅迫下簽立保管條。93年2
    月26日，被告打電話與原告聯絡，張姓男子不斷插入兩造間
    談話，並口出穢語咒被告，稱「操你媽的Ｂ！哪位？你敢
    呼嚨我！」「我們等你，等到25日，從昨天到現在24小時了
    ，」「昨天約的時間你沒來」，「我現在只有耐心給你一分
    鐘喔！你給我搞清楚喔！做掉你！操你媽的Ｂ！你知道有什
    麼下場嗎？」「我就是要你擔心」。「我就是要讓你進棺材
    ！我就是要讓你進棺材！操你媽的Ｂ！」，原告於電話中稱
    「我現在沒有辦法，因為這個事啊，你這樣搞，現在不是我
    跟你的事」。「現在是你欠別人的錢」，「不不，那不是你
    跟我的問題嘛！你跟他的問題扯不完」，「那現在我跟你講
    ，你要再這樣弄下去的話，那我告訴你，我沒辦法幫你忙」
    。「你告訴我怎麼處理嘛！或是你不要處理，一句話」。「
    不是說拿一點，現在是你欠別人的錢嘛」。上揭談話，有兩
    造不爭之錄音及譯文附刑事卷可稽。綜上所述，被告於93
    年2月24日晚上在其住處被脅迫簽立二紙系爭保管條予張姓
    男子，張姓男子亦將原告向地下錢莊借錢之債權憑證交付給
    被告，作為取得保管條之憑據，是系爭兩紙保管條係交付給
    地下錢莊，由張姓男子代收，而非交付給原告。
  (三)按寄託，依民法第589條第1項規定，乃當事人一方以物交付
    他方，他方允為保管之契約。是寄託係一種契約，係要物契
    約，寄託契約因寄託人交付寄託物於受寄人，受寄人允為保
    管而成立。
    經查被告於93年2月24日所立系爭保管條，其第1行僅書「茲
    向      代保管之新台幣壹佰貳拾萬元整」。並未記載寄託
    人姓名，自難認寄託人為原告，原告亦無法證明其確有交付
    120萬元、420萬元共540萬元予被告，被告允為保管，是兩
    造間之寄託契約自始即未成立。
    本件實為原告積欠地下錢莊530萬元，有本票三紙、現金借
    支單一張為憑，93年2月24日晚上地下錢莊的人押原告至被
    告住處，原告說被告因家產欠他錢，錢莊的人要被告幫原告
    還錢，否則，要斷原告手、，被告念及兄弟之情，被迫簽
    立93年2月25日歸還120萬元及93年4月5日歸還420萬元之兩
    紙保管條予地下錢莊張姓男子，該張姓男子亦將上揭三紙本
    票及一紙現金借支單等債權憑證交還給被告，是該兩紙保管
    條之持有人為地下錢莊而非原告。
  (四)是原告既未將540萬元交付予被告，被告亦未允為保管任何
    款項，則原告依寄託之法律關係請求被告返還系爭寄託款
    120萬元及其利息、違約金，尚乏依據，應連同其假執行之
    聲請併予駁回。
  (五)本件事證已臻明確，兩造所為其他攻擊、防禦方法，於判決
    結果不生影響，爰不逐一審究。
五、據上論結，原告之訴為無理由，依民事訴訟法第78條判決如
    主文。
中    華    民    國    95    年    5     月    5     日
                  民事第四庭    法  官  周靜秀
正本係照原本作成。
如對本判決上訴，須於判決送達後20日內向本院提出上訴狀。
中    華    民    國    95    年    5    月     10    日
                                書記官
                                                      A


司法院資訊處製作；財團法人民間司法改革基金會備份。
